【裁判字號】    97,易,3051
【裁判日期】    980709
【裁判案由】    詐欺
【裁判全文】
臺灣臺北地方法院刑事判決              97年度易字第3051號
公  訴  人  臺灣臺北地方法院檢察署檢察官
被      告  己○○
選任辯護人  洪銘徽律師
上列被告因詐欺案件，經檢察官提起公訴（97年度偵字第20332
號），本院判決如下：
    主    文
己○○無罪。
    理    由
一、公訴意旨略以：被告己○○意圖為自己不法之所有，出於詐
    欺取財之犯意，於民國九十七年五月十八日下午八時十二分
    ，在臺北市○○區○○路一段九九號四樓住處內，佯稱為大
    陸地區四川震災募款為由，利用電腦設備刊登「為四川震災
    受難同胞祈禱更為賑災出份心力！」之不實資訊於其所經營
    之數位堡設計有限公司（下稱數位堡公司）之網站上（網址
    ：ｈｔｔｐ：／／ｗｗｗ．ｄｉｇｉｂｕｒｇ．ｃｏｍ／，
    下稱數位堡公司網站）向瀏覽該篇訊息之不特定人士詐取財
    物，致庚○○、戊○○及如附表所示之人均陷於錯誤，於附
    表所示之時、地先後匯款如附表所示之金額至兆豐國際商業
    銀行安和分行00000000000號數位堡公司帳戶（
    下稱本案帳戶）內，被告即藉此方式詐得金錢。嗣於九十七
    年九月三日下午一時許，經警方持搜索票至前開住處搜索，
    始查獲上情，並扣得電腦一部（含主機、螢幕、滑鼠），因
    認被告涉有刑法第三百三十九條第一項之詐欺取財犯行云云
    。
二、按「犯罪事實應依證據認定之，無證據不得認定其犯罪事實
    。」、「不能證明被告犯罪者．．．應諭知無罪之判決。」
    刑事訴訟法第一百五十四條第二項、第三百零一條第一項分
    別定有明文。次按認定犯罪事實應憑積極證據，倘積極證據
    不足以為不利於被告事實之認定時，即應為有利被告之認定
    ，更不必有何有利之證據。再認定犯罪事實所憑之證據，雖
    不以直接證據為限，間接證據亦包括在內，然而無論直接或
    間接證據，其為訴訟上之證明，須於通常一般之人均不致有
    所懷疑，而得確信其為真實之程度者，始得據為有罪之認定
    ，倘其證明尚未能達到此一程度，而有合理之懷疑存在時，
    致使無從形成有罪之確信，根據「罪證有疑，利於被告」之
    證據法則，即不得遽為不利被告之認定。最高法院亦分別著
    有三十年上字第八一六號判例、七十六年臺上字第四九八六
    號判例、九十四年度臺上字第五五○九號判決意旨可資參照
    。
三、公訴人認被告涉有詐欺取財之犯嫌，主要係以：(一)被告在數
    位堡網站上刊登募款訊息。(二)有如附表所示之民眾匯入如附
    表所示款項至本案帳戶內。(三)被告領用該等款項等資為論據
    。
四、訊據被告固坦承於數位堡網站刊登募款訊息，並明知本案帳
    戶內有非數位堡設計團隊成員者匯入款項，但仍予領用，核
    與數位堡網站列印資料影本、本案帳戶存摺影本附卷可稽（
    偵查卷第二六至三三頁參照），足以擔保被告前開任意性自
    白與事實相符。惟堅詞否認有何公訴人所指犯行，辯稱：伊
    沒有對一般不特定大眾募款，而是針對數位堡設計團隊成員
    所刊登之訊息，網站上面寫的很清楚。伊收到這些款項後，
    也有向香港地區的紅十字會捐款，沒有詐欺行為等語。
五、經查：
  (一)公訴意旨係認被告於九十七年五月十八日下午八時十二分，
    在臺北市○○區○○路一段九九號四樓住處內有本案犯行。
    惟查被告斯時並不在國內，此有被告之入出境資訊連結作業
    列印資料在卷可稽（本院卷第七○頁參照），檢察官所指被
    告之犯罪時間或地點初已有所誤會。
  (二)公訴意旨所稱被告刊登之募款訊息，其內容全文乃：「為四
    川震災受難同胞祈禱  更為賑災出份心力」、「四川大地震
    震驚世人  災區急需各界發揮愛心全力支援  各位數位堡設
    計團隊成員們  無論你的國籍和所在地  請發動我們的力量
    號召身邊人一起參與吧！  捐款數目１００不嫌少、１００
    ００不嫌多，  所有捐款匯至本團隊公司帳戶後，  將統一
    以『數位堡設計有限公司』名義捐出。」、「銀行名稱：台
    灣  兆豐國際商業銀行  銀行代碼：０１７  銀行帳號：0
    0000000000  帳戶名稱：數位堡設計有限公司
    捐款匯款憑條上請註明：四川賑災捐款專用  字樣」（下稱
    本案募款訊息）。內容雖提及募款，但其對象確實針對「各
    位數位堡設計團隊成員們」，若被告有意於詐騙一般民眾，
    在網站訊息上是否會明示此等記載，實有合理懷疑存在。公
    訴人所舉此一證據，容難遽認屬對被告不利之證據。
  (三)被告刊登本案募款訊息後，雖有如附表所示民眾，於附表所
    示時間，分別匯入如附表所示金錢至本案帳戶內，但被告刊
    登本案募款訊息，是否出於詐欺犯意尚有可疑乙節已如前述
    。縱使該等民眾見到本案募款訊息，未及細究而匯款至本案
    帳戶內，亦不使被告單純刊登請伊團隊成員捐款之行為構成
    犯罪。
  (四)至於被告發現有非數位堡團隊成員匯入款項後，未積極予以
    處理、退款，反而將該等匯入款項分次領取入己。且被告雖
    辯稱有親自或請證人乙○○代為捐款至香港地區紅十字會云
    云，但依行政院大陸委員會香港事務局函覆查詢「香港紅十
    字會」之結果，被告捐款時間，乃出於本案遭警查獲後。但
    因被告刊登本案募款訊息、附表所示民眾看到訊息後匯款入
    本案帳戶之情節，並不構成詐欺取財已如前述。此後階段之
    相關證據與事實，容屬被告是否構成侵占犯行問題，而侵占
    與詐欺取財，基本社會事實不同，無從變更起訴法條審理，
    自應由檢察官另行依法偵查、處理，附此敘明。
四、綜上所述，公訴人所舉之證據與所指出之證明方法尚未足使
    本院確信被告犯罪。此外，於本院應依職權調查證據之範圍
    內，又查無其他積極證據足證被告有何公訴人所指犯行，揆
    諸前開說明，不能證明被告犯罪，應為被告無罪之諭知。
據上論斷，應依刑事訴訟法第三百零一條第一項，判決如主文。
本案經檢察官蔡偉逸到庭執行職務。
中    華    民    國    98    年    7    月    9      日
                  刑事第十庭審判長法  官  林春鈴
                                  法  官  呂煜仁
                                  法  官  姚念慈
以上正本證明與原本無異。
如不服本判決，應於判決送達後十日內，檢具繕本向本院提出上
訴狀上訴於臺灣高等法院。
                                  書記官  劉芸珊
中    華    民    國    98    年    7    月    9      日
附表：
 ┌──┬────────┬─────────┬─────┐
 │編號│   匯款期日     │     匯款人       │金額（元）│
 ├──┼────────┼─────────┼─────┤
 │ 1  │  97年6月 9日   │     林偉雄       │  100     │
 ├──┼────────┼─────────┼─────┤
 │ 2  │  97年6月25日   │     甲○○       │  100     │
 ├──┼────────┼─────────┼─────┤
 │ 3  │  97年6月25日   │     丙○○       │  100     │
 ├──┼────────┼─────────┼─────┤
 │ 4  │  97年6月25日   │     庚○○       │   10     │
 ├──┼────────┼─────────┼─────┤
 │ 5  │  97年8月 2日   │     丁○○       │  100     │
 │    │                │                  │          │
 ├──┼────────┼─────────┼─────┤
 │ 6  │  97年8月27日   │     戊○○       │  200     │
 └──┴────────┴─────────┴─────┘


司法院資訊處製作；財團法人民間司法改革基金會備份。
